ACORDAO-COMPLETO-2379576

ACÓRDÃO 3808/2020 ATA 8/2020 - PRIMEIRA CÂMARA

VISTOS, relatados e discutidos estes autos de tomada de contas especial instaurada pelo Fundo Nacional de Assistência Social (FNAS) , em desfavor do Sr. Catulino Ferraz Oliveira, em razão da omissão no dever de prestar contas dos recursos repassados ao município de Tremedal/BA, para a execução do Programa de Proteção Social Básica (PSB) e do Programa Social Especial (PSE) , exercício de 2008.
ACORDAM os ministros do Tribunal de Contas da União, reunidos em sessão da 1ª Câmara, ante as razões expostas pelo relator, em:
9.1. considerar revel, para todos os efeitos, com fundamento no art. 12, § 3º, da Lei 8.443/1992, o Sr. Catulino Ferraz de Oliveira;
9.2. julgar irregulares, com fundamento nos arts. 1º, I, e 16, III, "a" e "c", da Lei 8.443/1992 c/c os arts. 19 e 23, III, da mesma lei, e com arts. 1º, I, e 209, I e III, e 214, III, do RI/TCU, as contas do Sr. Catulino Ferraz de Oliveira e condená-lo ao pagamento das quantias abaixo especificadas, com a fixação do prazo de 15 (quinze) dias, a contar da notificação, para que comprove, perante este Tribunal (art. 214, III, "a", do RI/TCU) , o recolhimento da dívida aos cofres do Fundo Nacional de Assistência Social, atualizada monetariamente e acrescida dos juros de mora, calculados a partir das datas discriminadas, até a data do recolhimento, na forma prevista na legislação em vigor:
	Data de ocorrência
	Valor histórico (R$) 

	19/2/2008
	6.300,00

	14/3/2008
	6.300,00

	8/4/2008
	6.300,00

	12/5/2008
	 6.300,00

	6/6/2008
	6.300,00

	1º/7/2008
	6.300,00

	12/8/2008
	6.300,00

	4/9/2008
	6.300,00

	17/10/2008
	6.300,00

	7/11/2008
	6.300,00

	19/12/2008
	 6.300,00

	13/2/2008
	3.404,00

	14/3/2008
	3.404,00

	224/2008
	3.404,00

	8/5/2008
	3.404,00

	5/6/2008
	3.404,00

	2/7/2008
	3.404,00

	7/8/2008
	3.404,00

	4/9/2008
	3.404,00

	3/12/2008
	3.404,00

	23/12/2008
	3.404,00

	30/12/2008
	3.404,00

	1º/7/2008
	7.537,50

	19/8/2008
	7.537,50

	10/9/2008
	7.537,50

	15/10/2008
	7.537,50

	13/11/2008
	7.537,50

	16/12/2008
	7.537,50

9.3. aplicar ao Sr. Catulino Ferraz de Oliveira a multa prevista no art. 57 da Lei 8.443/1992 c/c o art. 267 do RI/TCU, no valor de R$ 28.000,00 (vinte e oito mil reais) , fixando-lhe o prazo de 15 (quinze) dias, a contar da notificação, para que comprove, perante este Tribunal (art. 214, III, "a", do RI/TCU) , o recolhimento da dívida aos cofres do Tesouro Nacional, atualizada monetariamente desde a data do presente acórdão até a do efetivo recolhimento, se for paga após o vencimento, na forma da legislação em vigor;
9.4. autorizar, desde logo, nos termos do art. 28, II, da Lei 8.443/1992, a cobrança judicial das dívidas, caso não atendidas as notificações;
9.5. em cumprimento ao disposto no § 3º do art. 16 da Lei 8.443/1992, encaminhar cópia desta deliberação à Procuradoria da República no Estado da Bahia.

Tomada de contas especial em razão da omissão no dever de prestar contas dos recursos para a execução do Programa de Proteção Social Básica (PSB) e do Programa Social Especial (PSE), exercício de 2008.

Primeira Câmara

Município de Tremedal/BA.

3. Interessados/Responsáveis:
3.1. Interessado: Ministério do Desenvolvimento Social (extinta) (05.526.783/0001-65).
3.2. Responsável: Catulino Ferraz de Oliveira (XXX.325.405-XX).

13.1. Ministros presentes: Walton Alencar Rodrigues (Presidente), Benjamin Zymler, Bruno Dantas e Vital do Rêgo.
13.2. Ministros-Substitutos presentes: Augusto Sherman Cavalcanti e Weder de Oliveira (Relator).

ACORDAO-COMPLETO-2428026

Acórdão 12530/2020 - Primeira Câmara

WEDER DE OLIVEIRA

Reproduzo a seguir, com os ajustes de forma pertinentes, a instrução da Secex-TCE inserta à peça 30 dos presentes autos:
"INTRODUÇÃO
1.	Cuidam os autos de Tomada de Contas Especial instaurada pelo Fundo Nacional de Assistência Social - FNAS em desfavor do Sr. Catulino Ferraz de Oliveira (CPF XXX.325.405-XX) , prefeito de Tremedal/BA, no período de 1º/1/2005 a 31/12/2008, em razão da omissão no dever de prestar contas dos recursos recebidos por força dos Programas de Proteção Social Básica (PSB) e Proteção Social Especial (PSE) , ambos integrantes do Sistema Único de Assistência Social/SUAS, no exercício de 2008, cujo prazo encerrou-se em 28/2/2009, conforme art. 9 da Portaria MDS 459 de 9/9/2005.
HISTÓRICO
2.	Em 20/6/2016, com fundamento na IN/TCU 71/2012, alterada pela IN/TCU 76/2016 e DN/TCU 155/2016, a ordenadora de despesas do Fundo Nacional de Assistência Social autorizou a instauração da tomada de contas especial (peça 1, p. 8) . 
3.	Os recursos repassados pelo FNAS ao município de Tremedal/BA, no âmbito dos Programas de Proteção Social Básica (PSB) e Proteção Social Especial (PSE) , ambos integrantes do Sistema Único de Assistência Social/SUAS, no exercício de 2008, totalizaram R$ 151.969,00 (peça 1, p. 10-13) . 
4.	O fundamento para a instauração da Tomada de Contas Especial, conforme consignado na matriz de responsabilização elaborada pelo tomador de contas, foi a constatação da seguinte irregularidade: 
omissão do dever de prestar contas dos recursos recebidos do Fundo Nacional de Assistência Social-FNAS para a execução dos Programas de Proteção Social Básica (PSB) e Proteção Social Especial (PSE) , ambos integrantes do Sistema Único de Assistência Social/SUAS, durante o exercício de 2008.
5.	O responsável arrolado na fase interna foi devidamente comunicado e, diante da ausência de justificativas suficientes para elidir a irregularidade e da não devolução dos recursos, instaurou-se a tomada de contas especial.
6.	No relatório (peça 1, p. 84-90) , o tomador de contas concluiu que o prejuízo importaria no valor original de R$ 151.969,00, imputando-se a responsabilidade a Catulino Ferraz de Oliveira, Prefeito Municipal de Tremedal/BA, no período de 1º/1/2005 a 31/12/2008, na condição de gestor dos recursos. 
7.	Em 16/3/2017, a Controladoria-Geral da União emitiu o relatório de auditoria (peça 1, p. 94-96) , em concordância com o relatório do tomador de contas. O certificado de auditoria e o parecer do dirigente do órgão de controle interno concluíram pela irregularidade das presentes contas (peça 1, p. 97 e 98) .
8.	Em 17/4/2017, o ministro responsável pela área atestou haver tomado conhecimento das conclusões contidas no relatório e certificado de auditoria, bem como do parecer conclusivo do dirigente do órgão de controle interno, manifestando-se pela irregularidade das contas, e determinou o encaminhamento do processo ao Tribunal de Contas da União (peça 1, p. 103) .
9.	Na instrução inicial (peça 4) , analisando-se os documentos nos autos, concluiu-se pela necessidade de realização de citação para a irregularidade abaixo: 
9.1.	Irregularidade 1: omissão do dever de prestar contas dos recursos recebidos do Fundo Nacional de Assistência Social-FNAS para a execução dos Programas de Proteção Social Básica (PSB) e Proteção Social Especial (PSE) , ambos integrantes do Sistema Único de Assistência Social/SUAS, durante o exercício de 2008.
9.1.1.	Descrição da irregularidade: não comprovação da boa e regular aplicação dos recursos federais repassados ao município de Tremedal/BA, em face omissão do dever de prestar contas dos recursos recebidos do Fundo Nacional de Assistência Social-FNAS para a execução dos Programas de Proteção Social Básica (PSB) e Proteção Social Especial (PSE) , ambos integrantes do Sistema Único de Assistência Social/SUAS, durante o exercício de 2008, cujo prazo encerrou-se em 28/2/2009.
9.1.2.	Evidências da irregularidade: Nota Técnica 1134/2016-CPCRFF/CGPC/DEFNAS (peça 1, p. 3-5) , Nota Técnica 645/2015- CPCRFF/CGPC/DEFNAS (peça 1, p.26-27) e Relatório do Tomador de Contas Especial 166/2016 (peça 1, p. 84-90) .
9.1.3.	Normas infringidas: art. 37, caput, c/c o art. 70, parágrafo único, da Constituição da República Federativa do Brasil; art. 93, do Decreto-lei 200/1967; art. 66, do Decreto 93.872/1986; e art. 8º e 9º, da Portaria MDS 459, de 9/9/2005.
9.2.	Débitos relacionados ao responsável Catulino Ferraz de Oliveira:
	Data de ocorrência
	Valor histórico (R$) 

	19/02/2008
	6.300,00

	14/03/2008
	6.300,00

	08/04/2008
	6.300,00

	12/05/2008
	 6.300,00

	06/06/2008
	6.300,00

	01/07/2008
	6.300,00

	12/08/2008
	6.300,00

	04/09/2008
	6.300,00

	17/10/2008
	6.300,00

	07/11/2008
	6.300,00

	19/12/2008
	 6.300,00

	13/02/2008
	3.404,00

	14/03/2008
	3.404,00

	22/04/2008
	3.404,00

	08/05/2008
	3.404,00

	05/06/2008
	3.404,00

	02/07/2008
	3.404,00

	07/08/2008
	3.404,00

	04/09/2008
	3.404,00

	03/12/2008
	3.404,00

	23/12/2008
	3.404,00

	30/12/2008
	3.404,00

	01/07/2008
	7.537,50

	19/08/2008
	7.537,50

	10/09/2008
	7.537,50

	15/10/2008
	7.537,50

	13/11/2008
	7.537,50

	16/12/2008
	7.537,50

9.2.1.	Cofre credor: Fundo Nacional de Assistência Social.
9.2.2.	Responsável: Catulino Ferraz de Oliveira. 
9.2.2.1.	Conduta: não demonstrar a boa e regular aplicação dos recursos federais recebidos à conta dos Programas de Proteção Social Básica (PSB) e Proteção Social Especial (PSE) , ambos integrantes do Sistema Único de Assistência Social/SUAS, durante o exercício de 2008, em face da omissão na prestação de contas, cujo prazo encerrou-se em 28/2/2009.
9.2.2.2.	Nexo de causalidade: a conduta descrita impediu o estabelecimento do nexo causal entre as possíveis despesas efetuadas com os recursos recebidos, no âmbito dos Programas de Proteção Social Básica (PSB) e Proteção Social Especial (PSE) , ambos integrantes do Sistema Único de Assistência Social/SUAS, durante o exercício de 2008, em afronta ao art. 37, caput, c/c o art. 70, parágrafo único, da Constituição da República Federativa do Brasil; art. 93, do Decreto lei 200/1967; art. 66, do Decreto 93.872/1986; e art. 8º e 9º, da Portaria MDS 459, de 9/9/2005.
9.2.2.3.	Culpabilidade: não há excludentes de ilicitude, de culpabilidade e de punibilidade; é razoável supor que o responsável tinha consciência da ilicitude de sua conduta; era exigível conduta diversa da praticada, qual seja, desincumbir-se do seu dever por meio da apresentação da prestação de contas no prazo e forma devidos. 
10.	Encaminhamento: citação.
11.	Em cumprimento ao pronunciamento da unidade (peça 25) , foram efetuadas citação e audiência do responsável, nos moldes adiante:
a)	 Sr. Catulino Ferraz de Oliveira - promovida a citação do responsável, conforme delineado adiante:
'Comunicação: Ofício 2861/2019-TCU/Secex-TCE (peça 24) 
Data da Expedição: 2/5/2019
Data da Ciência: 24/12/2018 (peça 25) 
Nome Recebedor: Patrícia Ferraz Silva
Observação: Ofício enviado para o endereço do responsável, conforme pesquisa de endereço (peça 11) '
Fim do prazo para a defesa: 23/1/2019, conforme concessão do pedido de prorrogação de prazo (peça 28) .	
12.	Informamos que as providências inerentes às comunicações processuais foram concluídas. 
13.	Transcorrido o prazo regimental, o responsável permaneceu silente, devendo ser considerado revel, nos termos do art. 12, §3º, da Lei 8.443/1992.
ANÁLISE DOS PRESSUPOSTOS DE PROCEDIBILIDADE DA IN/TCU 71/2012
Prejuízo ao Contraditório e Ampla Defesa
14.	Verifica-se que não houve o transcurso de mais de dez anos desde o fato gerador sem que tenha havido a notificação do responsável pela autoridade administrativa federal competente (art. 6º, inciso II, c/c art. 19, da IN/TCU 71/2012, modificada pela IN/TCU 76/2016) , uma vez que o fato gerador da irregularidade sancionada ocorreu em 1º/3/2009, haja vista que o vencimento do prazo para prestação de contas deu-se em 28/2/2009, e o responsável foi notificado sobre a irregularidade, pela autoridade administrativa competente, conforme abaixo:
14.1.	Catulino Ferraz de Oliveira, por meio do ofício acostado à peça 1, p. 31-32, recebido em 23/4/2015, pelo próprio responsável, conforme comprovante (peça 1, p. 33) .
Valor de Constituição da TCE 
15.	Verifica-se, ainda, que o valor atualizado do débito apurado (sem juros) , em 1º/1/2017, é superior ao limite mínimo de R$ 100.000,00, na forma estabelecida conforme os arts. 6º, inciso I, e 19, da IN/TCU 71/2012, modificada pela IN/TCU 76/2016, uma vez que o débito original é de R$ 151.969,00. 
OUTROS DÉBITOS NOS SISTEMAS DO TCU COM O MESMO RESPONSÁVEL
16.	Informa-se que foi encontrado débito imputável ao responsável em outros processos em tramitação no Tribunal:
	Responsável
	Processos

	Catulino Ferraz de Oliveira
	Processo 016.725/2013-1 (TCE, ABERTO) , Processo 042.890/2018-7 (CBEX, ENCERRADO) 

17.	A tomada de contas especial está, assim, devidamente constituída e em condição de ser instruída.
EXAME TÉCNICO
Da validade das notificações:
18.	Preliminarmente, cumpre tecer breves considerações sobre a forma como são realizadas as comunicações processuais no TCU. A esse respeito, destacam-se o art. 179, do Regimento Interno do TCU (Resolução 155, de 4/12/2002) e o art. 4º, inciso III, § 1º, da Resolução TCU 170, de 30 de junho de 2004, in verbis:
'Art. 179. A citação, a audiência ou a notificação, bem como a comunicação de diligência, far-se-ão:
I - mediante ciência da parte, efetivada por servidor designado, por meio eletrônico, fac-símile, telegrama ou qualquer outra forma, desde que fique confirmada inequivocamente a entrega da comunicação ao destinatário;
II - mediante carta registrada, com aviso de recebimento que comprove a entrega no endereço do destinatário;
III - por edital publicado no Diário Oficial da União, quando o seu destinatário não for localizado
 (...) 
Art. 3º As comunicações serão dirigidas ao responsável, ou ao interessado, ou ao dirigente de órgão ou entidade, ou ao representante legal ou ao procurador constituído nos autos, com poderes expressos no mandato para esse fim, por meio de:
I - correio eletrônico, fac-símile ou telegrama;
II - servidor designado;
III - carta registrada, com aviso de recebimento;
IV - edital publicado no Diário Oficial da União, quando o seu destinatário não for localizado, nas hipóteses em que seja necessário o exercício de defesa.
Art. 4º. Consideram-se entregues as comunicações:
I - efetivadas conforme disposto nos incisos I e II do artigo anterior, mediante confirmação da ciência do destinatário;
II - realizadas na forma prevista no inciso III do artigo anterior, com o retorno do aviso de recebimento, entregue comprovadamente no endereço do destinatário;
III - na data de publicação do edital no Diário Oficial da União, quando realizadas na forma prevista no inciso IV do artigo anterior.
§ 1º O endereço do destinatário deverá ser previamente confirmado mediante consulta aos sistemas disponíveis ao Tribunal ou a outros meios de informação, a qual deverá ser juntada ao respectivo processo.
 (...) '.
19.	Bem se vê, portanto, que a validade da citação via postal não depende de que o aviso de recebimento seja assinado pelo próprio destinatário da comunicação, o que dispensa, no caso em tela, a entrega do AR em 'mãos próprias'. A exigência da norma é no sentido de o Tribunal verificar se a correspondência foi entregue no endereço correto, residindo aqui a necessidade de certeza inequívoca. 
20.	Não é outra a orientação da jurisprudência do TCU, conforme se verifica dos julgados a seguir transcritos:
'São válidas as comunicações processuais entregues, mediante carta registrada, no endereço correto do responsável, não havendo necessidade de que o recebimento seja feito por ele próprio' (Acórdão 3648/2013-TCU-Segunda Câmara, Relator Ministro José Jorge) ;
'É prescindível a entrega pessoal das comunicações pelo TCU, razão pela qual não há necessidade de que o aviso de recebimento seja assinado pelo próprio destinatário. Entregando se a correspondência no endereço correto do destinatário, presume-se o recebimento da citação.' (Acórdão 1019/2008-TCU-Plenário, Relator Ministro Benjamin Zymler) ;
'As comunicações do TCU, inclusive as citações, deverão ser realizadas mediante Aviso de Recebimento - AR, via Empresa Brasileira de Correios e Telégrafos, bastando para sua validade que se demonstre que a correspondência foi entregue no endereço correto. (Acórdão 1526/2007-TCU-Plenário' (Relator Ministro Aroldo Cedraz) .
21.	A validade do critério de comunicação processual do TCU foi referendada pelo Supremo Tribunal Federal, nos termos do julgamento do MS-AgR 25.816/DF, por meio do qual se afirmou a desnecessidade da ciência pessoal do interessado, entendendo-se suficiente a comprovação da entrega do 'AR' no endereço do destinatário:
'EMENTA: AGRAVO REGIMENTAL. MANDADO DE SEGURANÇA. DESNECESSIDADE DE INTIMAÇÃO PESSOAL DAS DECISÕES DO TRIBUNAL DE CONTAS DA UNIÃO. ART. 179 DO REGIMENTO INTERNO DO TCU. INTIMAÇÃO DO ATO IMPUGNADO POR CARTA REGISTRADA, INICIADO O PRAZO DO ART. 18 DA LEI nº 1.533/51 DA DATA CONSTANTE DO AVISO DE RECEBIMENTO. DECADÊNCIA RECONHECIDA. AGRAVO IMPROVIDO.
O envio de carta registrada com aviso de recebimento está expressamente enumerado entre os meios de comunicação de que dispõe o Tribunal de Contas da União para proceder às suas intimações.
O inciso II do art. 179 do Regimento Interno do TCU é claro ao exigir apenas a comprovação da entrega no endereço do destinatário, bastando o aviso de recebimento simples'. 
22.	No caso vertente, a citação do responsável se deu em endereço proveniente de pesquisa de endereços realizada pelo TCU, (vide parágrafo 11) . A entrega do ofício citatório nesse endereço ficou comprovada.
23.	Embora o ofício tenha sido recebido por pessoa diversa, a citação ficou comprovada, diante do comparecimento do responsável aos autos, na data de 14/1/2019, ao protocolar o pedido de prorrogação de prazo para apresentação de defesa (peça 26) .
24.	Nos processos do TCU, a revelia não leva à presunção de que seriam verdadeiras todas as imputações levantadas contra os responsáveis, diferentemente do que ocorre no processo civil, em que a revelia do réu opera a presunção da verdade dos fatos narrados pelo autor. Dessa forma, a avaliação da responsabilidade do agente não pode prescindir da prova existente no processo ou para ele carreada. 
25.	Ao não apresentar sua defesa, o responsável deixou de produzir prova da regular aplicação dos recursos sob sua responsabilidade, em afronta às normas que impõem aos gestores públicos a obrigação legal de, sempre que demandados pelos órgãos de controle, apresentar os documentos que demonstrem a correta utilização das verbas públicas, a exemplo do contido no art. 93, do Decreto Lei 200/1967: 'Quem quer que utilize dinheiros públicos terá de justificar seu bom e regular emprego na conformidade das leis, regulamentos e normas emanadas das autoridades administrativas competentes.' 
26.	Mesmo as alegações de defesa não sendo apresentadas, considerando o princípio da verdade real que rege esta Corte, procurou-se buscar, em manifestações do responsável na fase interna desta Tomada de Contas Especial, se havia algum argumento que pudesse ser aproveitado a seu favor. 
27.	 No entanto, o responsável não se manifestou na fase interna, não havendo, assim, nenhum argumento que possa vir a ser analisado e posteriormente servir para afastar as irregularidades apontadas.
PRESCRIÇÃO DA PRETENSÃO PUNITIVA
28.	Vale ressaltar que a pretensão punitiva, conforme Acórdão 1441/2016-TCU-Plenário, Relator Ministro Benjamin Zymler, que uniformizou a jurisprudência acerca dessa questão, subordina se ao prazo geral de prescrição indicado no art. 205, do Código Civil, que é de dez anos, contado da data de ocorrência da irregularidade sancionada, nos termos do art. 189, do Código Civil, sendo este prazo interrompido pelo ato que ordenar a citação, a audiência ou a oitiva do responsável.
29.	No caso em exame, não ocorreu a prescrição, uma vez que a irregularidade sancionada ocorreu em 1º/3/2009, e o ato de ordenação da citação ocorreu em 14/12/2017.
30.	Em se tratando de processo em que a parte interessada não se manifestou acerca das irregularidades imputadas, não há elementos para que se possa efetivamente aferir e reconhecer a ocorrência de boa-fé na conduta do responsável, podendo este Tribunal, desde logo, proferir o julgamento de mérito pela irregularidade das contas, conforme os termos dos §§ 2º e 6º do art. 202 do Regimento Interno do TCU (Acórdão 2064/2011-TCU-Primeira Câmara, relator Ministro Ubiratan Aguiar; Acórdão 6182/2011-TCU-Primeira Câmara, relator Ministro Weber de Oliveira; Acórdão 4072/2010-TCU-Primeira Câmara, relator Ministro Valmir Campelo; Acórdão 1189/2009-TCU-Primeira Câmara, relator Ministro Marcos Bemquerer; e Acórdão 731/2008-TCU-Plenário, relator Ministro Aroldo Cedraz) .
31.	Dessa forma, o responsável deve ser considerado revel, nos termos do art. 12, §3º, da Lei 8.443/1992, devendo as contas serem julgadas irregulares, condenando-o ao débito apurado e aplicando-lhe a multa prevista no art. 57, da Lei 8.443/1992.
32.	Em consulta aos sistemas corporativos do instaurador (por exemplo: SICONV, SIGPC, etc) , verifica-se que o responsável também não apresentou contas junto ao instaurador e continua inadimplente. 
CONCLUSÃO
33.	Em face da análise promovida na seção 'Exame Técnico', verifica-se que o responsável não logrou comprovar a boa e regular aplicação dos recursos. E, instado a se manifestar, optou pelo silêncio, configurando a revelia, nos termos do § 3º, do art. 12, da Lei 8.443/1992.
34.	Vale ressaltar que a jurisprudência pacífica nesta Corte é no sentido da imprescritibilidade das ações de ressarcimento ao erário (Súmula TCU 282) . Dessa forma, identificado dano ao erário, deve se instaurar e julgar o processo de tomada de contas especial para responsabilizar seus agentes causadores, respeitando o direito ao contraditório e à ampla defesa, independentemente de quando ocorreram os atos impugnados.
35.	Verifica-se também que não houve a prescrição da pretensão punitiva, conforme análise já realizada.
36.	Tendo em vista que não constam dos autos elementos que permitam reconhecer a boa-fé do responsável, sugere-se que as suas contas sejam julgadas irregulares, nos termos do art. 202, § 6º, do RI/TCU, com a imputação do débito atualizado monetariamente e acrescido de juros de mora, nos termos do art. 202, §1º do RI/TCU, descontado o valor eventualmente recolhido, com a aplicação da multa prevista no art. 57, da Lei 8.443/1992.
37.	Por fim, como não houve elementos que pudessem modificar o entendimento acerca das irregularidades em apuração, mantém-se a matriz de responsabilização em anexo.
PROPOSTA DE ENCAMINHAMENTO
	Diante do exposto, submetemos os autos à consideração superior, propondo ao Tribunal:
a)	considerar revel o responsável Catulino Ferraz de Oliveira (CPF XXX.325.405-XX) , para todos os efeitos, dando-se prosseguimento ao processo, com fulcro no art. 12, § 3º, da Lei 8.443/1992; 
b)	julgar irregulares, nos termos dos arts. 1º, inciso I, 16, inciso III, alíneas 'a' e 'c', da Lei 8.443/1992, c/c os arts. 19 e 23, inciso III, da mesma Lei, as contas do responsável Catulino Ferraz de Oliveira (CPF XXX.325.405-XX) , condenando-o ao pagamento das importâncias a seguir especificadas, atualizadas monetariamente e acrescidas dos juros de mora, calculadas a partir das datas discriminadas até a data da efetiva quitação do débito, fixando-lhe o prazo de quinze dias, para que comprove, perante o Tribunal, o recolhimento das referidas quantias aos cofres do Fundo Nacional de Assistência Social, nos termos do art. 23, inciso III, alínea 'a', da citada lei, c/c o art. 214, inciso III, alínea a, do Regimento Interno;  
Débitos relacionados ao responsável Catulino Ferraz de Oliveira (CPF XXX.325.405-XX) :
	Data de ocorrência
	Valor histórico (R$) 

	19/02/2008
	6.300,00

	14/03/2008
	6.300,00

	08/04/2008
	6.300,00

	12/05/2008
	 6.300,00

	06/06/2008
	6.300,00

	01/07/2008
	6.300,00

	12/08/2008
	6.300,00

	04/09/2008
	6.300,00

	17/10/2008
	6.300,00

	07/11/2008
	6.300,00

	19/12/2008
	 6.300,00

	13/02/2008
	3.404,00

	14/03/2008
	3.404,00

	22/04/2008
	3.404,00

	08/05/2008
	3.404,00

	05/06/2008
	3.404,00

	02/07/2008
	3.404,00

	07/08/2008
	3.404,00

	04/09/2008
	3.404,00

	03/12/2008
	3.404,00

	23/12/2008
	3.404,00

	30/12/2008
	3.404,00

	01/07/2008
	7.537,50

	19/08/2008
	7.537,50

	10/09/2008
	7.537,50

	15/10/2008
	7.537,50

	13/11/2008
	7.537,50

	16/12/2008
	7.537,50

Valor atualizado do débito (com juros) , em 20/9/2019: R$ 415.411,39
c)	 aplicar ao responsável Catulino Ferraz de Oliveira (CPF XXX.325.405-XX) , a multa prevista no art. 57, da Lei 8.443/1992, c/c o art. 267, do RI/TCU, fixando-lhe o prazo de quinze dias, a contar da notificação, para que comprove, perante o Tribunal (art. 214, inciso III, alínea a, do Regimento Interno do TCU) , o recolhimento da dívida aos cofres do Tesouro Nacional, atualizada monetariamente desde a data do acórdão que vier a ser proferido por este Tribunal até a do efetivo recolhimento, se paga após o vencimento, na forma da legislação em vigor;
d)	autorizar, desde logo, a cobrança judicial das dívidas, caso não atendida a notificação, na forma do disposto no art. 28, inciso II, da Lei 8.443/1992;
e)	autorizar também, desde logo, se requerido, com fundamento no art. 28, inciso I, da Lei 8.443/1992, c/c o art. 217, §§ 1º e 2º, do Regimento Interno, o parcelamento das dívidas em até 36 parcelas, incidindo, sobre cada parcela, corrigida monetariamente, os correspondentes acréscimos legais, fixando-lhe o prazo de quinze dias, a contar do recebimento da notificação, para comprovar, perante o Tribunal, o recolhimento da primeira parcela, e de trinta dias, a contar da parcela anterior, para comprovar o recolhimento das demais parcelas, devendo incidir, sobre cada valor mensal, atualizado monetariamente, os juros de mora devidos, no caso do débito, na forma prevista na legislação em vigor, alertando o responsável de que a falta de comprovação do recolhimento de qualquer parcela importará o vencimento antecipado do saldo devedor, nos termos do § 2º do art. 217 do Regimento Interno deste Tribunal; 
f)	enviar cópia do Acórdão a ser prolatado, bem como do Relatório e do Voto que o fundamentarem à Procuradoria da República no Estado da Bahia, nos termos do § 3º do art. 16 da Lei 8.443/1992, c/c o § 7º do art. 209 do Regimento Interno do TCU, para adoção das medidas cabíveis; e
g)	enviar cópia do Acórdão que vier a ser proferido ao Fundo Nacional de Assistência Social e ao responsável, para ciência, informando que a presente deliberação, acompanhada do Relatório e do Voto que a fundamenta, está disponível para a consulta no endereço www.tcu.gov.br/acordaos, além de esclarecer que, caso requerido, o TCU poderá fornecer sem custos as correspondentes cópias, de forma impressa."
2.	O MP/TCU, representado pelo procurador Júlio Marcelo de Oliveira, manifestou-se de acordo com a instrução da Secex-TCE (peça 33) .
É o relatório.

não há

Procurador Júlio Marcelo de Oliveira.

TOMADA DE CONTAS ESPECIAL. FUNDO NACIONAL DE ASSISTÊNCIA SOCIAL (FNAS). PROGRAMAS DE PROTEÇÃO SOCIAL BÁSICA (PSB) E PROTEÇÃO SOCIAL ESPECIAL (PSE) EXERCÍCIO DE 2008. OMISSÃO. IMPUGNAÇÃO TOTAL DE DESPESAS. CITAÇÃO. REVELIA. CONTAS IRREGULARES. DÉBITO. MULTA. COMUNICAÇÕES.

TOMADA DE CONTAS ESPECIAL (TCE)

Secretaria de Controle Externo de Tomada de Contas Especial (Secex-TCE).

Trata-se de tomada de contas especial instaurada pelo Fundo Nacional de Assistência Social (FNAS) em desfavor do Sr. Catulino Ferraz de Oliveira, ex-prefeito do município de Tremedal/BA (gestão 2005-2008) , em razão da omissão no dever de prestar contas quanto aos recursos repassados ao Programa de Proteção Social Básica (PSB) e ao Programa de Proteção Social Especial (PSE) , no exercício de 2008.
Os recursos federais foram repassados em diversas parcelas ao longo de 2008, totalizando R$ 151.969,00 (peça 1, p. 10-13) .
Encerrado o prazo para prestação de contas (28/2/2009) , o responsável não apresentou a documentação comprobatória da boa e regular aplicação dos recursos. 
A irregularidade ensejadora da instauração de tomada de contas especial foi devidamente especificada no relatório do tomador de contas especial 166/2016 (peça 1, p. 84-90) , por meio do qual foi atribuído ao responsável o débito correspondente ao valor integral repassado ao município de Tremedal/BA, no exercício de 2008.
Diante dos elementos constantes na tomada de contas especial encaminhada, a Secex-TCE propôs, em instrução preliminar (peça 4) , a citação do Sr. Catulino Ferraz de Oliveira.
Apesar de ter requerido solicitação de prazo para atender à citação (peça 26) , o responsável manteve-se silente.
Tendo em vista a não apresentação da documentação comprobatória da regular aplicação dos recursos e a inexistência nos autos de elementos caracterizadores da sua boa-fé, a unidade instrutiva propôs o julgamento das contas pela irregularidade, com a condenação em débito e aplicação de multa (peça 30) .
O MP/TCU anuiu à proposta da Secex-TCE (peça 33) .
Acolho a análise empreendida pela Secex-TCE, endossada pelo MP/TCU, a qual adoto como fundamentos para as razões de decidir.
Uma vez que o responsável não cumpriu seu dever constitucional de prestar contas da aplicação dos recursos recebidos para a execução dos programas de Proteção Social Básica e de Proteção Social Especial, em 2008, tampouco apresentou justificativas para a referida omissão, deve ter suas contas julgadas irregulares, com a consequente condenação em débito e a aplicação da multa prevista no art. 57 da Lei 8.443/1992.
Diante do exposto, manifesto-me pela aprovação do acórdão que ora submeto à apreciação deste Colegiado.
TCU, Sala das Sessões Ministro Luciano Brandão Alves de Souza, em 31 de março de 2020.
Weder de Oliveira
Relator